臺灣臺北地方法院民事判決
110年度簡上字第122號
上  訴  人  天蔥國際股份有限公司

法定代理人  盧俊賢  
訴訟代理人  朱瑞陽律師
            許雅婷律師
被上訴人    必思維品牌顧問有限公司

法定代理人  賴盈菁  
上列當事人間給付訂金等事件，上訴人對於本院臺北簡易庭於民
國109年12月4日所為109年度北簡字第10407號第一審判決不服，
提起上訴，本院於110年10月27日言詞辯論終結，判決如下：
    主  文
原判決關於命上訴人給付逾新臺幣肆拾參萬壹仟捌佰壹拾參元本
息部分及該部分假執行之宣告，暨訴訟費用之裁判均廢棄。
上開廢棄部分，被上訴人在第一審之訴及假執行之聲請均駁回。
其餘上訴駁回。
第一、二審訴訟費用由上訴人負擔百分之九十八，餘由被上訴人
負擔。
    事實及理由
一、被上訴人主張：兩造於民國108年4月9日簽訂「點8號餐飲品
    牌規劃合約書」（下稱系爭合約），由伊為上訴人進行餐飲
    品牌「點8號」之品牌規劃設計，約定契約價金新臺幣（下
    同）70萬元（稅後金額為73萬5,000元），按進度分3期給付
    。伊已於108年8月間完成合約工作，惟上訴人僅於簽約時支
    付第1期設計費29萬4,000元，拒絕給付第2、3期設計費44萬
    1,000元。為此依系爭合約之法律關係，求為命上訴人給付4
    4萬1,000元及起訴狀繕本送達翌日起至清償日止法定遲延利
    息之判決。並為第二審程序答辯聲明：上訴駁回。　　
二、上訴人則以：依系爭合約，被上訴人應完成附表所示工作，
    惟兩造簽約後，被上訴人僅提供2份簡報檔及數個未經驗收
    之設計檔，尚有未完成或不合債之本旨部分如附表「上訴人
    抗辯未完成工作」欄所示。伊係因「點8號」餐飲已預計於1
    08年8月15日開幕，囿於新店開幕之壓力，方不得不以半成
    品之方式先行使用。被上訴人既未完成工作，自不得請求設
    計費等語，資為抗辯（原審判決上訴人敗訴，上訴人不服，
    提起上訴）。並為上訴聲明：㈠原判決廢棄；㈡被上訴人在第
    一審之訴及假執行之聲請均駁回。　　
三、兩造於108年4月9日簽訂系爭合約，約定被上訴人應完成之
    工作如附表各工作項目，及契約價金約定含稅73萬5,000元
    ，上訴人已支付29萬4,000元，尚餘44萬1,000元未支付等情
    ，均為兩造所不爭，堪信為真實。惟被上訴人主張其已完成
    工作，上訴人應給付設計費等情，則為上訴人所否認，並以
    被上訴人尚有未完成之工作項目或工作不合債之本旨等詞置
    辯。經查：
  ㈠關於附表編號A工作部分：
　　被上訴人已交付關於編號A品牌企劃之簡報設計等情，為上
    訴人所不爭。上訴人固抗辯：伊對被上訴人提出之A1品牌研
    究簡報不滿意，請被上訴人再發想，被上訴人未再進行調整
    ；另A2之品牌故事、品牌價值文案，及A3品牌風格板部分，
    被上訴人之簡報未提出其創作之論述，皆未依債之本旨給付
    云云。然查，①依系爭合約所載，關於A1品牌研究之工作內
    容如附表「規格說明」欄所示，乃藉由客戶訪談及客戶提供
    之資料，進行相關分析及研究（原審卷第85頁），既非提出
    創意性之設計，即無所謂「需由被上訴人另行發想」之可言
    。上訴人抗辯其要求被上訴人再發想，被上訴人未再調整云
    云，難認屬實。②就A2之品牌故事與品牌價值文案部分，被
    上訴人主張其已完成工作，經上訴人採用放在官方網站等情
    ，業據提出其簡報資料及上訴人網頁為憑（本院卷第160、2
    13頁）。上訴人徒言抗辯被上訴人未提出創作之論述云云，
    並非可採。③A3品牌風格板部分，依附表「規格說明」欄所
    載，被上訴人應提出2款風格板供上訴人選擇，其作用係供
    討論顏色線條字型、網站、室内設計調性，俾進行後續之品
    牌規劃設計。而查，被上訴人於108年5月10日即已在簡報中
    提出風格板乙情，為上訴人所自承（本院卷第145頁）；被
    上訴人在該簡報中提出2款風格板，展示不同風格之主輔色
    、色調、文字、圖騰、個性氣氛、影響風格，並提供各不同
    風格可使用之店面設計，亦有上訴人提出之簡報可佐（本院
    卷第92至106頁）。參諸被上訴人108年5月10日提出風格板
    後，兩造持續於同年5月15日、6月3日、6月17日就品牌規劃
    設計進行簡報討論，此為上訴人所自承（本院卷第52頁），
    應認被上訴人業已提出風格板供兩造後續討論使用，上訴人
    徒稱被上訴人未提出其創作之論述云云，亦難信可採。④況
    查，兩造於系爭合約約定付款方式為「簽約時甲方（即上訴
    人）應支付總價之40%；A-B1之logo設計項目經甲方確認後
    ，甲方應支付總價之40%；B2-C8所有項目完成經甲方確認後
    ，甲方應支付總價之20%」等語（原審卷第89頁），而上訴
    人就第2期款即「A-B1之logo設計項目經甲方確認後，甲方
    應支付總價之40%」部分，已由其董事林恩加向被上訴人表
    示「有關LOGO設計項目的第2期款項部分，我可以處理支付
    給您」、「目前針對LOGO使用部分，我這邊可以代表公司處
    理第2期款」等情，亦有被上訴人提出之公司網頁及LINE對
    話擷圖可稽（原審卷第107、171、173頁），亦足見上訴人
    確認編號A工作已完成。上訴人抗辯被上訴人未完成編號A工
    作云云，無足採信。
　㈡關於附表編號B1工作部分：
　　上訴人抗辯：系爭合約表頭「Our Methodology」載有步驟
    「3.設計應用-命名與識別」，被上訴人就B1工作自應完成
    品牌新命名或提出新LOGO之工作，惟被上訴人未提出，B1工
    作自屬未完成云云。然查：①觀諸系爭合約，其合約表頭「O
    ur Methodology」雖載有「1.洞察探索-商業模式聚焦、品
    牌資產分析、市場趨勢分析；2.策略發展-品牌價值主張、
    品牌調性發展、品牌故事；3.設計應用-命名與識別、企業
    識別系統、基本應用設計；4.承諾傳遞-延伸應用設計、品
    牌内化、整合行銷傳播服務」等內容，然契約之具體工作項
    目則如附表「規格說明」欄所載，並非概與表頭內容一致（
    原審卷第85至89頁）。被上訴人主張該表頭內容係共用於伊
    每份契約，在伊官方網站都有，不代表表頭內容就是合約項
    目等情，乃提出與所述相符之其他合約書為據（本院卷第21
    7頁），可資採信。是系爭合約表頭「3.設計應用-命名與識
    別」等語，僅為被上訴人使用於各契約表頭之內容，兩造就
    具體約定之工作項目仍應以附表「工作項目」及「規格說明
    」欄為準。②查依系爭合約所載，B1工作內容乃如附表「規
    格說明」欄所示，僅為品牌名稱之字體及標誌之設計，並不
    包含重新命名（原審卷第87頁），上訴人抗辯被上訴人依約
    應完成重新命名之工作云云，難認可採。③至上訴人雖另舉
    證人洪婷芸之證詞為據。惟依該證人證稱：伊是上訴人顧問
    ，應該有看過系爭合約；系爭合約上記載「命名與識別」，
    所以品牌跟商標的名稱要重新規劃，但被上訴人提案的品牌
    名稱都是「點8號」等語（原審卷第188、190至191頁），可
    知該證人並未參與兩造之簽約，僅係自行解讀系爭合約之文
    字內容，自無從以該證人所言，認兩造簽約時有約定被上訴
    人應進行品牌命名之工作。④況查，上訴人就第2期款即「A-
    B1之logo設計項目經甲方（上訴人）確認後，甲方應支付總
    價之40%」部分，已由其董事林恩加向被上訴人表示可付款
    ，業如前述；上訴人於原審亦曾表明：對LOGO部分沒有爭執
    ，雙方爭執的是設計成果有些項目沒有去使用等語（原審卷
    第123頁），益徵被上訴人主張其已完成B1工作並經上訴人
    確認等情，為屬有據。上訴人抗辯被上訴人未完成B1工作云
    云，無足採信。
  ㈢關於附表編號B2工作部分：
　⒈上訴人主張被上訴人就B2工作應交付個人名片設計1款及店卡
    設計1款，惟被上訴人僅交付店卡設計1款，未提供個人名片
    設計等節，為被上訴人所不爭（本院卷第205至206頁）。而
    被上訴人主張：因上訴人簽約後已無名片需求，僅提供店卡
    資訊，未提供個人名片資料讓伊進行設計，故伊未提供名片
    設計之完稿等情，亦未據上訴人否認，可堪採信。是應認就
    B2工作部分，兩造因簽約後上訴人已無名片需求，而減做名
    片部分之工作。又被上訴人經與上訴人討論後，同意減做此
    項目，亦為被上訴人所自承（本院卷第280頁）。則因實際
    工作項目減少，上訴人抗辯其就上開減做項目無庸給付設計
    費等情，應屬可採。
　⒉查依系爭合約以觀，兩造係約定由被上訴人完成附表所示各
    項工作，而由上訴人支付一總價金額，未針對各工作項目分
    別定價。而依被上訴人提出該公司之「品牌規劃服務價目表
    」所載，被上訴人為既有客戶提供後續設計方案係以扣點數
    方式進行，其中名片設計係每款扣點數4點。至點數價格則
    依客戶採用方案而異，9萬元方案為3,000元1點、15萬元方
    案為2,727元1點、20萬元方案為2,500元1點（本院卷第224
    頁）。系爭合約之契約價金70萬元，已超過前述最高金額方
    案，如以該最高金額方案即每點2,500元計算，名片設計費
    為1萬元（2500x4)，再佐以被上訴人就系爭合約提供之優惠
    價70萬元，約略為原定總價85萬元之82.35%，則名片設計價
    格應在8,235元左右（10000x82.35%)。被上訴人主張系爭合
    約中名片設計費為8,750元等情（本院卷第257至258頁），
    應屬可採，從而上訴人就系爭合約無庸給付名片設計費8,75
    0元。
  ㈣關於附表編號C工作部分：
　　被上訴人主張其已完成編號C工作等情，乃據提出圖檔明細
    及照片等件為證（原審卷第137至159頁）。上訴人固抗辯C1
    圍籬招牌材質未與廠商溝通，及C2廁所指標設計、C3制服設
    計、C4包裝設計、C5菜單設計不符其需求云云。然查，被上
    訴人主張上開設計均經上訴人承辦人員黃紹軒確認無誤，乃
    據提出其與黃紹軒之LINE對話擷圖為證（本院卷第164、166
    、169頁）。依上開對話擷圖可知被上訴人持續以LINE通訊
    軟體與上訴人承辦單位確認設計內容，若確有不符之處，上
    訴人應可提出曾要求改善之相關佐證，惟上訴人概未提出，
    其徒言抗辯被上訴人相關設計未符需求，不合債之本旨云云
    ，自無足採。
　㈤綜上所述，被上訴人主張其已完成系爭合約之工作，上訴人
    應給付設計費等情，應值採信。查兩造約定契約價金為70萬
    元（未稅），扣除兩造同意減做部分即名片設計費8,750元
    後，上訴人應給付之契約價金為69萬1,250元（未稅），稅
    後金額72萬5,813元【691250x(1+5%)=725813，元以下四捨
    五入】。扣除上訴人簽約時已付29萬4,000元，上訴人應再
    給付43萬1,813元。
四、綜上所述，被上訴人依系爭合約之法律關係，請求上訴人給
    付43萬1,813元及自起訴狀繕本送達翌日即109年3月21日起
    （送達證書附於原審卷第41頁）至清償日止，按週年利率5%
    計算之利息，為有理由，應予准許；逾上開範圍之請求則屬
    無據，不應准許。原審就被上訴人請求不應准許部分，為上
    訴人敗訴之判決，尚有未洽，上訴意旨指摘原判決此部分不
    當，求予廢棄，為有理由，爰由本院廢棄改判如主文第2項
    所示。至被上訴人請求應准許部分，原審為上訴人敗訴之判
    決，經核並無不合，上訴意旨指摘原判決此部分不當，求予
    廢棄，為無理由，應駁回此部分之上訴。又本件事證已臻明
    確，未經援用之證據，經審酌後核與判決結果不生影響，爰
    不一一論述，附此敘明。　　
五、據上論結，本件上訴為一部有理由，一部無理由，依民事訴
    訟法第436條之1第3項、第449條第1項、第450條、第79條，
    判決如主文。
中　　華　　民　　國　　110 　年　　11　　月　　17　　日
            民事第八庭  審判長法　官  鄭佾瑩

                              法  官  宣玉華

                              法  官  鄧晴馨
以上正本係照原本作成。
本判決不得上訴。　　　　　　　　　　　　　　　
中　　華　　民　　國　　110 　年　　11　　月　　17　　日
                              書記官  林鈞婷
附表：
編號 系爭合約之工作項目  上訴人抗辯未完成工作  工作項目 規格說明  A.品牌企劃  A1.Brand Research   品牌研究 -品牌資產分析 -市場趨勢分析(以客  戶提供資料為準)  -消費者洞察分析(以客  戶提供資料為準)  -主次要競品品牌概  念與視覺研究 *客戶訪談x4場内(經營者、行銷、主廚等關鍵人物） 被上訴人雖提出簡報，但在會議中上訴人表達不滿意，請被上訴人再發想，被上訴人後續未再進行調整，屬「未完整交付」  A2.Brand Planning   品牌企劃 -品牌故事撰寫 -品牌主張 -品牌價值文案 -品牌主次要溝通訴求 品牌故事與品牌價值文案部分，被上訴人雖交付簡報，但大部分内容皆為我方提供之内容，被上訴人未提出其創作之論述，屬「未完整交付」  A3.Mood Board   品牌風格版 - 由品牌企劃延伸視覺風格版 - 二擇一款往下進行設計 - 用於討論顏色線條字型、網站、室内設計調性 被上訴人雖交付簡報，但內容並未提出其創作之論述，屬「未完整交付」。 B.品牌識別設計 B1.Logo Design   品牌識別 ⑴標誌方格比例規範 ⑵標誌安全空間規範 ⑶品牌名稱標準字設計 ⑷中or英文標準字簡稱及全名(橫式) ⑸中or英文標準字簡稱及全名(直式) ⑹標誌與中or英文標準字組合規範(橫式) ⑺標誌與中or英文標準字組合規範(直式) ⑻標誌與標準字組合規範 ⑼標準色規範 ⑽標誌準色規範(CMYK) ⑾標誌準色規範(RGB) ⑿標誌準字規範(PANTONE) ⒀標誌單色規範 ⒁標誌與中or英文標準字組合色彩規範 ⒂品牌中or英文打字體規範 ⒃錯誤使用範例 ⒄圖騰應用與規範  ⒅廣告版型與規範 註：除logo外其餘為結案後提供 被上訴人未交付新命名，命名工作未完成。  B2.Application 　基本文書系統 -名片設計1款　 -店卡設計1款 被上訴人未交付名片 C.店面相關設計  C1.Signage  　招牌設計 針對品牌視覺發展，規範橫式、或直式店内及戶外招牌設計，包含與廠商進行材質溝通 被上訴人未與廠商進行圍籬招牌材質之溝通，屬「未完整交付」。  C2.Direction  　室内指標系統 針對品牌視覺發展，設計室内指標系統，包含與廠商進行材質溝通 廁所指標之設計不符上訴人需求，無法使用，屬「未完整交付」。  C3.Uniform  　制服設計 VI在制服上之呈現方式與完稿 制服設計不符上訴人需求，無法使用，屬「未完整交付」。  C4.Package Design包裝設計 -冷、熱外帶杯設計與完稿 -大、小包裝手提袋設計與完稿 包裝設計不符上訴人需求，無法使用，屬「未完整交付」。  C5.Manu Design   菜單設計 A3菜單設計與完稿 菜單設計不符上訴人需求，無法使用，屬「未完整交付」。  C6.DM Design  　DM設計 上市單張DM設計(三折8面內)與完稿   C7.Advertising   廣告版型設計 品牌廣告直式與橫式版型設計   C8.FB版型設計 FB po圖版型設計1組4款